【裁判字號】    95,訴,249
【裁判日期】    950630
【裁判案由】    違反毒品危害防制條例
【裁判全文】
臺灣花蓮地方法院刑事判決               95年度訴字第249號
公  訴  人  臺灣花蓮地方法院檢察署檢察官
被      告  甲○○
上列被告因違反毒品危害防制條例案件，經檢察官提起公訴（
95年度毒偵字第185號），由本院合議庭裁定改依簡式審判程序
審理，並判決如下：
    主  文
甲○○連續施用第壹級毒品，累犯，處有期徒刑玖月。扣案之第
壹級毒品海洛因壹包（淨重零點零陸公克）、第貳級毒品安非他
命壹包（毛重零點貳公克）均沒收銷燬；扣案之安非他命殘渣袋
壹只、注射針筒貳支、吸管製杓子壹支及葡萄糖壹包均沒收。
    事  實
一、甲○○前曾於民國93年間因施用第2級毒品安非他命案件，
    經依臺灣花蓮地方法院（下簡稱本院）93年度毒聲字第12號
    裁定送觀察、勒戒後，認無繼續施用毒品之傾向，而由臺灣
    花蓮地方法院檢察署檢察官於93年3月3日為不起訴處分確定
    ，並於同日觀察、勒戒執行完畢釋放；復於93年9月間因再
    次施用第1級毒品海洛因及第2級毒品安非他命案件，經本院
    於94年3月17日以94年度花訴字第5號各判處有期徒刑6月及4
    月，應執行有期徒刑9月，甫於94年5月26日易科罰金執行完
    畢，猶不知悔改，於上開觀察、勒戒執行完畢釋放後之5年
    內，另基於施用第1級毒品海洛因及第2級毒品安非他命之概
    括犯意，自94年12月中旬之某日起至95年3月19日下午4、5
    時許，以及自94年12月中旬之某日起至95年3月間為止，在
    其位於花蓮縣新城鄉佳林村佳林19號之住處，分別以針筒注
    射之方式，連續施用第1級毒品海洛因多次，及另將安非他
    命置於鋁箔紙上燒烤之方式，連續施用第2級毒品安非命多
    次，此間則亦曾將毒品海洛因及安非他命溶解混合，並以針
    筒注射之方式，同時施用毒品海洛因及安非他命1至2次，嗣
    於95年3月20日21時50分許（起訴書誤載為9時許），為行政
    院海岸巡防署海洋巡防總局第6海巡隊人員持搜索票至上開
    住處進行搜索，查獲並扣得其持有供施用毒品所用之海洛因
    1包（淨重0.06公克）、安非他命1包（毛重0.2公克）、安
    非他命殘渣袋1只、注射針筒2支、吸管製杓子1支及葡萄糖1
    包等物，且將其當日所排放之尿液送請鑑定之結果，呈嗎啡
    、安非他命及甲基安非他命陽性反應，始查悉上情。
二、案經行政院海岸巡防署海洋巡防總局第6海巡隊移送臺灣花
    蓮地方法院檢察署檢察官偵查起訴。
    理  由
一、上開犯罪事實，業經被告甲○○於本院審理時自白不諱，並
    有慈濟大學濫用藥物檢驗中心檢驗總表及送驗尿液代號對照
    表各1張附卷，以及扣案之毒品海洛因1包（淨重0.06公克）
    、安非他命1包（毛重0.2公克）、安非他命殘渣袋1只、注
    射針筒2支、吸管製杓子1支及葡萄糖1包等物可資佐證，且
    扣案之白粉經送請鑑驗之結果含毒品海洛因成份一情，亦有
    法務部調查局95年5月9日調科壹字第280005675號鑑定通知
    書1份在卷可參。另按海洛因經注射或吸入人體後，約80%於
    24 小時內自尿中排出，一般而言，尿液中能否驗出嗎啡陽
    性反應與其投與量、投與途徑、採尿時間、個人體質及檢測
    方法之靈敏度有關，國外曾有文獻報導注射6毫克之海洛因
    鹽酸鹽，其代謝物嗎啡之平均可檢出時限約為26小時；又甲
    基安非他命經口服投與後約70%於24小時內自尿中排出，約
    90%於96小時內自尿中排出，由於甲基安非他命成分之檢出
    與其投與方式、投與量、個人體質、採尿時間與檢測儀器之
    精密度等諸多因素有關，因此僅憑尿液中呈安非他命陽性反
    應，並無法確實推算吸食時間距採集時間之長短，惟依上述
    資料推斷，最長可能不會超過4日，均經行政院衛生署藥物
    食品檢驗局分別以81年9月8日（81）藥檢壹字第8114 885號
    、81 年2月8日（81）藥檢一字第00115 6號函述綦詳，為本
    院職務上所已知。被告上開採尿送驗結果，既呈嗎啡及安非
    他命類藥物之陽性反應，足為擔保其自白確與事實相符。再
    被告有事實欄所示之施用毒品前科，亦有臺灣高等法院被告
    前案紀錄表在卷可參，是被告於觀察、勒戒執行完畢後，5
    年內再犯本件施用毒品之罪，其事證明確，應依法論科。
二、按海洛因、安非他命分別係毒品危害防制條例第2條第2項第
    1款及第2款所稱之第1級毒品及第2級毒品。是核被告所為，
    係犯上開條例第10條第1項之施用第1級毒品罪及同條例第10
    條第2項之施用第2級毒品罪。被告所為前後多次施用第1級
    毒品海洛因及第2級毒品安非他命之犯行，均時間緊接，方
    法相同，所犯係構成要件相同之罪，顯係基於概括犯意反覆
    為之，為連續犯，應各依刑法第56條之規定論以1罪，並均
    加重其刑。又被告前後多次施用毒品海洛因之時，其中有1
    至2次係與毒品安非他命同時混合施用，乃係以1行為同時觸
    犯施用第1級、第2級毒品之2罪名，為想像競合犯，應先依
    連續犯之規定，各論連續施用第1級毒品罪、連續施用第2級
    毒品罪，再依刑法第55條有關想像競合犯之規定，從1重以
    連續施用第1級毒品罪處斷（最高法院91年度台上字第3361
    號判決意旨參照）。再被告前曾於93年間因施用第1級毒品
    海洛因及第2級毒品安非他命案件，經本院以94年度花訴字
    第5號各判處有期徒刑6月及4月，應執行有期徒刑9月確定，
    甫於94年5月26日易科罰金執行完畢一節，有臺灣高等法院
    被告前案紀錄表1份在卷足憑，其於5年以內再犯本件有期徒
    刑以上之罪，為累犯，應依刑法第47條規定加重其刑。
三、爰審酌被告前曾因施用毒品案件，業經送觀察、勒戒之戒毒
    療程，卻未能戒除毒品之誘惑，且其正值壯年，竟不思上進
    ，僅因一時工作不順遂，即又開始沾染施用毒品之惡習，戕
    害身心甚鉅，惟其犯後坦承犯行，態度良好，復參諸其生活
    狀況、施用毒品之時間、次數、手段、動機等一切情狀，量
    處如主文所示之刑。至扣案之第1級毒品海洛因1包（淨重
    0.06公克），第2級毒品安非他命1包（毛重0.2 公克），係
    屬查獲之毒品，依毒品危害防制條例第18條第1項前段，不
    問屬於犯人與否，沒收銷燬之；扣案之安非他命殘渣袋1只
    、注射針筒2支、吸管製杓子1支及葡萄糖1包，係被告所有
    供施用毒品所用之物，業經其供承在卷（本院審判筆錄第2
    頁），均應依刑法第38條第1項第2款之規定，併予宣告沒收
    。另公訴意旨雖認被告所持有之注射針筒2支、吸管製杓子1
    支係另構成持有專供施用毒品之器具罪，並應依毒品危害防
    制條例第18條第1項前段規定宣告沒收銷燬，惟按毒品危害
    防制條例第11條第3項所謂「持有專供製造或施用毒品之器
    具者」，法條既規定「專」供，自應解為「專」以供製造或
    施用毒品之器具者為限，若通常尚可以供他項用途之器具，
    當非該條文所謂之「專供」（臺灣高等法院88年度上易字第
    1422號判決、最高法院94年度台上字第4433號判決參照）。
    查本件扣案之注射針筒2支、吸管製杓子1支，在一般情形下
    ，亦可作為其他用途使用，則依上開之說明，被告持有注射
    針筒2支、吸管製杓子1支之行為，並不另成立持有專供施用
    毒品之器具罪自明，是亦不應依毒品危害防制條例第18條第
    1項前段規定宣告沒收銷燬，此部分公訴意旨容有誤會，併
    此敘明。
四、末按「除被告所犯為死刑、無期徒刑、最輕本刑為3年以上
    有期徒刑之罪或高等法院管轄第一審案件者外，於前條第1
    項程序進行中，被告先就被訴事實為有罪之陳述時，審判長
    得告知被告簡式審判程序之旨，並聽取當事人、代理人、辯
    護人及輔佐人之意見後，裁定進行簡式審判程序。」刑事訴
    訟法第273條之1第1項定有明文。查本件被告所犯毒品危害
    防制條例第10條第1項、第2項之施用第1級及第2級毒品罪，
    其法定刑均非最輕本刑為3年以上有期徒刑之罪，且被告於
    本院95年6月26日準備程序進行中，復就被訴之事實為有罪
    之陳述，經告知被告簡式審判程序之旨，被告及公訴人對於
    本件改依簡式審判程序審理均表示同意，是本院即依前揭刑
    事訴訟法規定，裁定本件進行簡式審判程序，附此敘明。
據上論斷，應依刑事訴訟法第273條之1第1項、第299條第1項前
段，毒品危害防制條例第10條第1項、第2項、第18條第1項前段
，刑法第11條前段、第56條、第55條、第47條、第38條第1項第
2款，判決如主文。
本案經檢察官李殷財到庭執行職務。
中    華    民    國    95     年     6    月   30    日
                           臺灣花蓮地方法院刑事第三庭
                                       法  官  楊仲農
上列正本證明與原本無異。
如對本判決不服，應於送達後10日內，向本院提出上訴狀。（應
抄附繕本）
                                       書記官
中    華    民    國    95     年    6    月   30    日
附錄所犯法條全文：
毒品危害防制條例第10條：
施用第一級毒品者，處六月以上五年以下有期徒刑。
施用第二級毒品者，處三年以下有期徒刑。


司法院資訊處製作；財團法人民間司法改革基金會備份。
